【裁判字號】    99,交聲,1092
【裁判日期】    991105
【裁判案由】    違反道路交通管理處罰條例聲明異議
【裁判全文】
臺灣士林地方法院交通事件裁定        99年度交聲字第1092號
原處分機關  臺北市交通事件裁決所
異  議  人
即受處分人  長紅交通企業有限公司
                    統一編號：00000000號
代  表  人  乙○○
上列異議人即受處分人因違反道路交通管理處罰條例案件，對於
臺北市交通事件裁決所於民國99年9月16日所為之處分（北市裁
罰字第裁22-DB0000000號）聲明異議，本院裁定如下：
      主  文
異議駁回。
      理  由
一、按裝載砂石、土方未依規定使用「專用車輛」或其專用車廂
    未合於規定或變更車廂者，處汽車所有人新臺幣4萬元以上8
    萬元以下罰鍰，並當場禁止通行，道路交通管理處罰條例第
    29條之1 第1 項定有明文。次按「八、曳引車：指專供牽引
    其他車輛之汽車。一一、半拖車：指具有後輪，其前端附掛
    於曳引車第五輪之拖車。一五、半聯結車：指一輛曳引車與
    一輛重型半拖車所組成之車輛」；另裝載砂石、土方之傾卸
    框式大貨車及半拖車，貨廂外框顏色應使用臺灣區塗料油漆
    工業同業公會塗料色卡編號一之十九號黃顏色。其他傾卸框
    式大貨車及半拖車之貨廂外框顏色，不得使用該顏色；又不
    符合規定之傾卸框式大貨車不得裝載砂石、土方；聯結車輛
    之裝載，不符合規定之傾卸框式半拖車不得裝載砂石、土方
    。道路交通安全規則第2 條第1 項第8 款、第11款、第15
    款、第42條第1 項第15款、第79條第1 項第6 款、第81條第
    6 款亦分別定有明文。
二、原處分意旨略以：異議人即受處分人長紅交通企業有限公司
    所有車牌號碼612-GW號之營業貨運曳引車於民國99年6 月1
    日16時38分許，在桃園縣觀音鄉○○路○ 段南向即臺15線道
    南下38公里處，經警攔停舉發「裝載砂石土方未依規定使用
    專用車廂」之違規，爰依道路交通管理處罰條例第29條之1
    第1 項之規定，裁處罰鍰60,000元。
三、異議意旨略以：受處分人之車牌號碼612-GW號營業貨運曳引
    車於99年6 月1 日16時38分許，在桃園縣觀音鄉○○路○ 段
    南向即臺15線道38公里處經警舉發有超載之違規，惟警方當
    時並未要求司機甲○○打開附掛之車牌號碼46-AA 號營業半
    拖車車斗察看裝載物，即逕在舉發通知單（下稱前案舉發通
    知單）上記載「載運土方經會同司機過磅，核重35噸，總重
    40 噸 ，超重5 噸」。詎受處分人繳清上開罰鍰後，竟又收
    到警方依據上開罰單而舉發受處分人有本件「載運土方未依
    規定使用專用車廂」之通知單（下稱本案舉發通知單），惟
    上開營業半拖車係專門裝載連續壁施工所產生較稀之淤泥，
    可防運送途中滲漏，舉發當時係載運淤泥而非「土方」，且
    舉發照片亦看不出車斗內裝載何物，是警方舉發顯有瑕疵，
    為此聲明異議等語。
四、經查：
  (一)證人甲○○於民國99年6 月1 日16時38分許，駕駛異議人長
    紅交通企業有限公司所有車牌號碼612-GW號之營業貨運曳引
    車附掛車牌號碼46-AA 號營業半拖車行經桃園縣觀音鄉○○
    路○ 段南向即臺15線道南下38公里處時，先經桃園縣警察局
    大園分局交通分隊員警張鎮球攔停舉發載運土方超重，嗣因
    當時載運土方未依規定使用專用車廂，而係使用不符規定之
    營業半拖車，再經警另行舉發本案等情，有前案及本案舉發
    通知單存卷可參，應堪認定。
  (二)按裝載砂石、土方之傾卸框式大貨車及傾卸框式半拖車，應
    依裝載砂石土方車輛使用專用車輛或專用車廂規定使用專用
    車輛或專用車廂，違者依道路交通管理處罰條例第29條之1
    規定處罰；裝載砂石、土方之傾卸框式大貨車及傾卸框式半
    拖車，公路監理機關經檢驗查核其已依相關規定裝設裝置及
    標示者，即登檢為砂石專用車；登檢為「砂石專用車」之車
    輛，公路監理機關即在公路監理電腦中註記為砂石專用車，
    此觀裝載砂石土方車輛使用專用車輛或專用車廂規定第2 條
    、第3 條規定甚明。此「裝載砂石土方車輛使用專用車輛或
    專用車廂規定」，係交通部91年5 月31日交路字第09100053
    67號函依據道路交通管理處罰條例第29條之1 及道路交通安
    全規則第39條、第39條之1 及第42條等規定所授權頒訂之，
    從而用以裝載砂石、土方之車輛，除需具備相關裝置與標示
    外，尚需經向監理機關申請登檢為「砂石專用車」，方得作
    為裝載砂石、土方之使用。再登檢為「砂石專用車」之車輛
    ，除公路監理機關在公路監理電腦中註記為砂石專用車外，
    其行車執照及拖車使用證應加註貨廂內框長、寬、高（貨廂
    容積不受第3 點限制之車輛除外）及「砂石專用車」字樣，
    另原砂石標示車、港區車輛及八公噸以下車輛，於「砂石專
    用車」，樣後另行標示（標）、（港）、（混）以資識別，
    裝載砂石土方車輛使用專用車輛或專用車廂規定第7 條亦定
    有明文。本件受處分人所有之車牌號碼46-AA 號營業半拖車
    所登記式樣為密封式、傾卸式，其行車執照上並未加註貨廂
    內框長、寬、高及「砂石專用車」字樣，亦未向監理機關辦
    理「砂石專用車」之登記，有該營業半拖車之行照影本在卷
    可稽（見本院卷第6 頁），則本件異議人使用未依規定檢驗
    登記為「土石、砂石專用車輛」之專用車輛載運「土方」，
    自該當於道路交通管理處罰條例第29條之1 第1 項之違規行
    為，依法應處罰之。
  (三)異議人雖辯稱，當時並非載運土方，而係淤泥云云。惟查，
    證人張鎮球於99年10月19日到庭結證稱：我們當時執行路檢
    勤務，發現證人甲○○所駕車輛疑似超載，所以攔檢，證人
    甲○○下車時告知我們要從內湖建築工地載運建築土方、棄
    土到苗栗棄土場，因此在99年6 月1 日前案舉發通知單左上
    方寫「台北市內湖─〉苗栗棄土場」，而且證人甲○○亦有
    出示土方運送證明書證明他是要把土方由臺北載到苗栗去等
    語（本院卷第30頁至第32頁），而證人甲○○於遭舉發當時
    ，就證人張鎮球在前案舉發通知單上所為「台北市內湖－〉
    苗栗棄土場」、「載運土方經會同司機過磅，核重35噸，總
    重40噸，超重5 噸」等記載，並未表示異議，且於收受通知
    聯者簽章欄位署名等情，業據證人甲○○證述在卷，又異議
    人之代表人乙○○亦自承載運來源確係內湖工地等語無誤，
    核與卷附前案舉發通知單通知聯、存根聯上所載「台北市內
    湖－〉苗栗棄土場」、「載運土方經會同司機過磅，核重35
    噸，總重40噸，超重5 噸」等情相符，另證人甲○○確實提
    供相關證明予證人張鎮球檢視，亦有桃園縣政府警察局大園
    分局99年10月7 日園警分交字第0994023639號函附採證相片
    可資為憑，是證人張鎮球顯係詢問證人甲○○載運物品及來
    源後，始為前開記載甚明。參以本院當庭勘驗現場查獲錄音
    光碟，於99年6 月1 日16時25分55秒至16時26分33秒間，隱
    約聽到證人張鎮球斷斷續續表示：「載著土．．．要載去什
    麼地方．．．廢棄土」等語，有本院99年10月19日訊問筆錄
    存卷可參，惟期間並未見證人甲○○有何反駁或辯解之舉，
    益見證人張鎮球所述：當伊提到廢棄土時，證人甲○○並沒
    有反駁，且問證人甲○○載什麼東西時，回答載運廢棄物等
    語為真。由上以觀，證人張鎮球所證內容，就其目擊受處分
    人違規情節敘述明確，且經具結，並無瑕疵，復與卷附事證
    相符，顯非一般憑空捏造證詞可擬，是其證詞應屬可信，堪
    認證人甲○○於證人張鎮球舉發前案當時，確實表明載運內
    容為建築棄土、土方等語無訛，則異議人事後空言辯稱所載
    係淤泥云云，容屬無據，無可採信。
  (四)末按道路交通管理處罰條例第29條之1 第1 項條文規範裝載
    砂石、土方行駛於道路時，應依規定使用專用車輛之目的，
    無非係為維護公共安全，兼有防止砂石、土方外落，妨害環
    境衛生及影響交通安全，從而本條項所謂「土方、砂石」，
    應包含「裝載捷運污泥或泥漿」，而「淤泥」係水與砂石、
    土方之混合物，本身含有砂石、土方之成分，其對公共、交
    通安全及環境衛生之影響，並不亞於砂石、土方，自應在砂
    石、土方之文義範圍內，而應有道路交通管理處罰條例第29
    條之1 第1 項之適用，交通部93年12月20日交路字第093006
    5961號函及99年8 月24日交路字第0990047159號函即同此理
    。從而，縱異議人所辯所裝載之物係屬「淤泥」一節屬實，
    亦需依規定使用「土方、砂石之專用車輛」至明，併此敘明
    。
五、綜上所述，異議人車輛確有於前述時、地有「裝載砂石土方
    未依規定使用專用車廂」之違規行為，則原處分機關依道路
    交通管理處罰條例29條之1 第1 項之規定，裁處異議人罰鍰
    60,000元，核無違誤之處，本件異議人之聲明異議為無理由
    ，自應予駁回。
據上論斷，應依道路交通案件處理辦法第19條，裁定如主文。
中    華    民    國    99    年    11    月    5     日
                        交通法庭法  官  蘇怡文
以上正本證明與原本無異。
如不服本裁定，應於送達後5日內，向本院提出抗告狀。
                                書記官  林宗勳
中    華    民    國    99    年    11    月    5     日

司法院資訊處製作；財團法人民間司法改革基金會備份。
